臺灣士林地方法院刑事判決
111年度易字第8號
公  訴  人  臺灣士林地方檢察署檢察官
被      告  李達天




上列被告因妨害自由等案件，經檢察官提起公訴（110年度偵字
第17564號），本院判決如下：
    主    文
李達天犯恐嚇危害安全罪，處拘役貳拾日，如易科罰金，以新臺
幣壹仟元折算壹日。緩刑貳年。
    事    實
一、李達天於民國110年8月14日上午，前往址設臺北市○○區○○路
    0段000號「欣悅牙醫診所」就診，其因是否有預約看診一事
    ，與牙醫診所助理李曼寧發生口角，竟於當日上午9時27分
    許，基於妨害名譽及恐嚇之犯意，在公眾得出入之上開診所
    櫃檯前，公然以「混帳王八蛋」、「王八蛋」等不雅言詞辱
    罵李曼寧，以此方式貶損李曼寧之名譽；復以手拉扯置於櫃
    檯上之隔離板，並告以「打你媽」一語，致李曼寧心生畏懼
    ，致生危害於李曼寧之安全。
二、案經李曼寧告訴暨臺北市政府警察局內湖分局報請臺灣士林
    地方檢察署檢察官偵查起訴。
　　理    由
一、按被告以外之人於審判外之言詞或書面陳述，除法律有規定
    者外，不得作為證據；又被告以外之人於審判外之陳述，雖
    不符合刑事訴訟法第159條之1至第159條之4之規定，而經當
    事人於審判程序同意作為證據，法院審酌該言詞陳述或書面
    陳述作成時之情況，認為適當者，亦得為證據，而當事人、
    代理人或辯護人於法院調查證據時，知有上開不得為證據之
    情形，而未於言詞辯論終結前聲明異議者，視為有前項之同
    意，刑事訴訟法第159條第1項及第159條之5分別定有明文。
    本判決後述所引之各項證據，其屬傳聞證據之部分，檢察官
    、被告李達天於本院審理程序時均未聲明異議（本院易字卷
    第25頁），且渠等於言詞辯論終結前，對於該等證據之證據
    能力均未再爭執，本院審酌該等證據資料製作時之情況，尚
    無違法不當或證明力明顯過低之瑕疵，與本案待證事實復俱
    有關聯性，認以之作為本案證據應屬適當，揆諸前開規定，
    該等證據具有證據能力。至其餘本案認定犯罪事實之非供述
    證據，均與本案事實具有關聯性，並無事證足認有違背法定
    程序或經偽造、變造等情事，且經本院依法踐行調查程序，
    檢察官、被告對於上開證據之證據能力均未爭執，依刑事訴
    訟法第158條之4之反面解釋，亦均有證據能力。
二、訊據被告上情，對於事實欄所載之時間、地點，對告訴人李
    曼寧出言上開言詞，及以手拉扯置於櫃檯上之隔離板等情予
    以肯認，惟矢口否認有何公然侮辱或恐嚇危害安全之犯行，
    辯稱：我有罵人，但沒有恐嚇告訴人之意思，我年紀大了，
    忘記我有說什麼，那只是我的口頭禪等語。惟查：
　㈠被告於110年8月14日上午，前往址設臺北市○○區○○路0段000
    號「欣悅牙醫診所」就診，其因故與告訴人發生口角，於當
    日9時27分許，在公眾得出入之上開診所櫃檯前，口出「混
    帳王八蛋」、「王八蛋」等詞，復以手拉扯置於櫃檯上之隔
    離板，並告以「打你媽」等情，業據證人即告訴人李曼寧於
    警詢及偵查時證述明確，並有現場監視器錄影光碟、本院勘
    驗筆錄、監視器擷取畫面（本院易卷第25至28、35至59頁）
    存卷可佐，上開客觀事實亦為被告所不爭執，自堪認定。
　㈡又被告係在牙醫診所出言「混帳王八蛋」、「王八蛋」，該
    場所為不特定人得以出入及共見共聞之處所。再者，前述言
    詞依一般社會通念，寓含不屑、輕蔑、攻擊或使人難堪之意
    ，足以使告訴人感到難堪、困窘，自屬貶抑性之言詞，且被
    告對告訴人口出上開侮辱性之言語，實已達貶損告訴人在社
    會上所保持之人格與地位之評價之程度，依社會通念當已構
    成侮辱行為；佐以被告行為時為年約85歲之成年人，且自述
    係大學畢業之智識程度（本院易卷第30頁），應有相當之社
    會經歷與智識程度，對前述言詞之理解能力並無異於社會上
    一般成年人，應能認知該等言詞係屬辱罵人之惡言，且對於
    遭謾罵之告訴人而言，足使其感受到難堪、不快，故其主觀
    上確有公然侮辱之故意甚明。
　㈢再依前開勘驗筆錄可知，被告出言辱罵告訴人後，即以手拉
    扯告訴人櫃檯上之隔離板，告訴人因此受驚嚇而尖叫，而當
    告訴人詢問被告要做什麼時，被告語出「打你媽」一詞，是
    綜合被告用手拉扯隔離板，出言「打你媽」之情狀觀之，堪
    認一般人在此情況下均會因被告上開行為而擔心自身之身體
    、生命受到威脅而畏懼，是被告客觀上有恐嚇危害安全之行
    為，主觀上亦有恐嚇危害安全之犯意，洵堪認定。　　
　㈣綜上事證，本案事證已明，被告上開犯行，均堪認定，被告
    空言否認犯行，自不足信採。　
三、論罪科刑：
　㈠核被告上開所為，係犯刑法第309條第1項之公然侮辱罪及同
    法第305條之恐嚇危害安全罪。
　㈡被告係於密切接近之時間、在同一地點、同一對話情境中為
    上開公然侮辱及恐嚇危害安全犯行，係以一行為觸犯上開2 
    罪名，為想像競合犯，應依刑法第55條規定，從一重之恐嚇
    危害安全罪處斷。　
　㈢被告係25年5月出生，為本案犯行時已滿80歲，此有被告個人
    戶籍資料（完整姓名）查詢結果（本院審易卷第7頁）在卷
    可考，爰依刑法第18條第3項之規定，減輕其刑。　　
　㈣爰審酌被告因誤認告訴人任職之診所故意不讓其就診，即率
    爾為本件公然侮辱、恐嚇犯行，貶損告訴人於社會上人格及
    地位，且令告訴人心生畏懼，實應予非難；兼衡其犯罪動機
    、目的、手段、告訴人所受損害，暨其於本院審理時自陳大
    學畢業之智識程度、目前無業、靠退休金生活、已婚、太太
    已往生、目前一個人住之家庭生活經濟狀況（本院易字卷第
    30頁），與告訴人達成和解，當庭賠償告訴人所受損失，已
    獲得告訴人諒解，有和解筆錄、收據（本院易卷第60-1、61
    頁）存卷可參等一切情狀，爰量處如主文所示之刑，並諭知
    易科罰金之折算標準，以示懲儆。
　㈤末查，被告前未曾因故意犯罪受有期徒刑以上刑之宣告，此
    有臺灣高等法院被告前案紀錄表在卷可參。本院衡酌全案情
    節，認被告上開所為固非可取，惟考量其係因一時失慮，致
    罹刑典，犯後於本院審理程序時與告訴人達成和解，賠償告
    訴人所受損失，告訴人亦同意給予被告緩刑機會，有卷存本
    院審判筆錄（本院易卷第32頁）可參，堪認其經此偵、審程
    序及罪刑之宣告後，信無再犯之虞，前開對之所宣告之刑，
    以暫不執行為當，爰併依刑法第74條第1項第1款規定，宣告
    緩刑期間2年，以啟自新。
據上論斷，應依刑事訴訟法第299條第1項前段，判決如主文。
本案經檢察官林思吟提起公訴，檢察官林嘉宏到庭執行職務。
中　　華　　民　　國　　111 　年　　3 　　月　　 9　　日
                  刑事第三庭　法  官  林正忠
以上正本證明與原本無異。
如不服本判決應於收受判決後20日內向本院提出上訴書狀，並應
敘述具體理由。其未敘述上訴理由者，應於上訴期間屆滿後20日
內向本院補提理由書（均須按他造當事人之人數附繕本）「切勿
逕送上級法院」。
因疫情而遲誤不變期間，得向法院聲請回復原狀。
                              書記官  張佩旻
中　　華　　民　　國　　111 　年　　3 　　月　　14　　日
附錄本案論罪科刑法條全文：
刑法第305條
以加害生命、身體、自由、名譽、財產之事恐嚇他人，致生危害
於安全者，處2年以下有期徒刑、拘役或9千元以下罰金。

刑法第309條
公然侮辱人者，處拘役或9千元以下罰金。
以強暴犯前項之罪者，處1年以下有期徒刑、拘役或1萬5千元以
下罰金。